【裁判字號】    88,訴,1579
【裁判日期】    891127
【裁判案由】    偽造文書等
【裁判全文】
臺灣臺北地方法院刑事判決                        八十八年度訴字第一五七九號
    公  訴  人  臺灣臺北地方法院檢察署檢察官
    被      告  乙○○
    選任辯護人  陳適庸
右列被告因偽造文書等案件，經檢察官提起公訴（八十八年度偵字第六一九六號），
本院判決如左：
    主      文
乙○○連續行使明知為不實之事項，而登載於其業務上作成之文書，足以生損害於公
眾及他人，處有期徒刑伍月，如易科罰金以參佰元折算壹日。
    事      實
一、乙○○係設址台北市○○路○段七七八號地下一樓太尹太星電化商品股份有限公
    司（下稱太尹太星公司）之負責人，為從事業務之人；明知太尹太星公司應按員
    工之月薪資總額，依投保薪資分級表之規定，據實填寫勞工保險表，向勞工保險
    局申報員工月薪，投保勞工保險，不得將投保金額以多報少；詎乙○○意圖減少
    太尹太星公司應負擔保險費之支出，竟基於概括之犯意，自民國八十年六月廿四
    日起至八十四年八月三十日止，甲○○受僱太尹太星公司期間，明知甲○○每月
    之薪資所得為新台幣（下同）三萬五千二百零二元至四萬六千五百九十五元不等
    ，應依法投保之月薪資為二萬八千八百元或三萬三千三百元；在台北市○○路○
    段七七八號地下一樓，指示不知情之公司職員，填寫內容不實之投保月薪資僅為
    一萬七千四百元、一萬八千三百元、一萬九千二百元、二萬二千八百元不等之勞
    工保險表，持之向勞工保險局申報行使，因而從中減輕勞工保險費負擔達十四萬
    七千九百二十三元，足以生損害於勞工保險局對於勞工保險管理之正確性及甲○
    ○。
二、乙○○於八十四年初又賡續前開減少太尹太星公司應負擔保險費支出之概括犯意
    ，連續在台北市○○路○段七七八號地下一樓，指示不知情之公司職員，填寫如
    附表所示之內容不實勞工保險表，持之向勞工保險局申報行使，因而從中減輕勞
    工保險費負擔達四十一萬八千元，足以生損害於勞工保險局對於勞工保險管理之
    正確性及陳秀如等人。
三、案經甲○○向臺灣臺北地方法院檢察署檢察官告發偵查起訴。
    理      由
一、訊據被告乙○○坦承係太尹太星公司之負責人，惟矢口否認偽造文書之犯行，辯
    稱：伊經營之太尹太星公司員工約有二百人，申報投保僅係例行性業務，不必負
    責人核可云云。然查右揭事實業據告發人甲○○於偵審中指陳甚詳，核與證人即
    勞工保險局職員丙○○、范瓊月二人於偵審中證述情節相符；此外，尚有勞工保
    險局八十五年十一月十五日八五保給字第一０一０八九０號函、八十七年四月廿
    四日八七保承字第六０一五三五七號函、八十七年五月十三日八七保承字第六０
    一五三六０號函、八十八年十二月廿九日八八保承字第六０七四三０三號函及八
    十九年五月十七日八九保承字第六０一一八二四號函在卷可資佐證；第查本件太
    尹太星公司有超過三十名員工之應投保薪資，遭以多報少，被告身為公司負責人
    ，綜理全公司業務，不能諉為不知；足見被告上開所辯殊與常理有違，純屬卸責
    之詞，不足採取，事證明確，被告犯行足堪認定。
二、被告乙○○係太尹太星公司負責人，為從事業務之人；竟意圖減少太尹太星公司
    應負擔保險費之支出，指示不知情之公司職員，填寫內容不實之勞工保險表，持
    之向勞工保險局申報行使，足以生損害勞工保險局對於勞工保險管理之正確性及
    甲○○等人，且為間接正犯，核其所為，係犯刑法第二百十六條、第二百十五條
    之行使業務上登載不實文書罪；又其業務上登載不實文書罪之低度行為，為行使
    之高度行為所收，不另論罪；其先後行使業務上登載不實之文書，時間緊接，罪
    名相同，顯係基於概括犯意為之，為連續犯，應依刑法第五十六條規定論以一罪
    ，並加重其刑。審酌被告為減少太尹太星公司應負擔保險費支出之犯罪動機、目
    的、手段及犯罪後之態度等一切情形，量處如主文所示之刑，並諭知易科罰金之
    折算標準。
三、公訴意旨另認被告乙○○成立刑法第三百三十九條第二項之詐欺得利罪。按犯罪
    事實應依證據認定之，無證據不得推定其犯罪事實，刑事訴訟法第一百五十四條
    定有明文；次按詐欺得利罪，須行為人施用詐術，使人陷於錯誤，而得財產上不
    法利益，始足該當，然查甲○○等人係被告經營太尹太星公司僱用之勞工，被告
    以甲○○等人為被保險人向勞工保險局投保，因月投保薪資並未低於法定基本工
    資，勞工保險局自應接受投保，況勞工保險局有實質審查以判斷真實之義務，是
    被告並無施用詐術，使勞工保險局陷於錯誤而締結勞工保險契約，又依勞工保險
    條例第七十二條第二項規定：「投保單位違背本條例規定，將投保薪資金額以多
    報少或以少報多者，自事實發生之日起，按其短報或多報之保險金額，處以二倍
    之罰鍰，並追繳其溢給付金額。勞工因此所受損失，應由投保單位賠償之。」則
    依刑法「節約原則」，某一行為，其他法律已有救濟規定，即無動用刑法之必要
    ；故被告縱就甲○○等人之投保薪資以多報少，勞工保險局之醫療給付並無不同
    ，其殘廢給付、老年給付、死亡給付等均依投保月薪資為準，勞工保險局並未因
    此受有損害，而被告應依上述條例之規定，受處二倍罰鍰及賠償勞工所受損害，
    難謂被告取得不法利益，即與該罪之構成要件有間（臺灣高等法院八十四年度上
    易字三０二五號判決參照），此外，復查無其他證據認被告有何詐欺得利之犯行
    ，原應為無罪判決之諭知，惟公訴人認被告所犯詐欺得利罪與前述起訴成罪之行
    使登載不實業務文書罪間，有方法結果之牽連犯一罪關係，依審判不可分之原則
    ，此部分不另為無罪之諭知。
據上論斷，應依刑事訴訟法第二百九十九條第一項前段、刑法第五十六條、第二百十
六條、第二百十五條、第四十一條，罰金罰鍰提高標準條例第一條前段、第二條，判
決如主文。
本案經檢察官王文德到庭執行職務
中      華      民      國      八十九      年    十一    月  廿七      日
                                      臺灣臺北地方法院刑事第六庭
                                          法  官    梁耀鑌
右正本證明與原本無異。
如不服本判決，應於判決送達後十日內向本院提出上訴狀 (應附繕本) ，上訴於
臺灣高等法院。
                                          書記官    梁淑時
中      華      民      國      八十九      年    十一    月  二十九    日
附錄本案論罪科刑法條全文
刑法第二百十六條
行使第二百十條至第二百十五條之文書者，依偽造、變造文書或登載不實事項或使登
載不實事項之規定處斷。
刑法第二百十五條
從事業務之人，明知為不實之事項，而登載於其業務上作成之文書，足以生損害於公
眾或他人者，處三年以下有期徒刑、拘役或五百元以下罰金。


司法院資訊處製作；財團法人民間司法改革基金會備份。
